ACORDAO-COMPLETO-2422754

ACÓRDÃO 10908/2020 ATA 34/2020 - SEGUNDA CÂMARA

VISTOS, relatados e discutidos estes embargos de declaração, opostos por Eduardo Gonçalves contra o Acórdão 5644/2020-TCU-Segunda Câmara, de minha relatoria, que julgou as suas contas irregulares, o condenando em débito, solidariamente com o Instituto de Gestão Tecnológica Farmacêutica - IGTF, com aplicação de multa proporcional ao dano ao erário.
		ACORDAM os ministros do Tribunal de Contas da União, reunidos em sessão da 2ª Câmara, diante das razões expostas pela relatora, e com fundamento nos arts. 32, inciso II, e 34 da Lei 8.443/1992, em:
9.1. conhecer destes embargos de declaração e acolhê-los, conferindo-lhes, excepcionalmente, efeitos infringentes, para tornar insubsistentes os subitens 9.2 e seguintes do Acórdão 5644/2020-TCU-Segunda Câmara;
9.2. dar ciência deste acórdão ao embargante e aos demais interessados.

Embargos de declaração interposto por Eduardo Goncalves contra  o Acórdão 5.644/2020  2ª. Câmara, Rel. Min. Ana Arraes.

Segunda Câmara

entidades/órgãos do Governo do Estado de Goiás.

3. Recorrente: Eduardo Gonçalves (CPF XXX.355.146-XX).
3.1. Responsáveis: Eduardo Gonçalves (CPF XXX.355.146-XX), Instituto de Gestão Tecnológica Farmacêutica - IGTF (CNPJ 04.527.054/0001-60) e Verbena Medeiros Brito (CPF XXX.408.361-XX).
3.2. Interessado: Ministério da Ciência, Tecnologia, Inovações e Comunicações (atual Ministério da Ciência, Tecnologia e Inovações).

13.1. Ministros presentes: Augusto Nardes (na Presidência), Aroldo Cedraz e Ana Arraes (Relatora).
13.2. Ministro-Substituto convocado: Marcos Bemquerer Costa.
13.3. Ministro-Substituto presente: André Luís de Carvalho.

ACORDAO-COMPLETO-2556425

Acórdão de Relação 6608/2022 - Segunda Câmara

Acórdão de Relação

ACORDAO-COMPLETO-2506704

Acórdão 17155/2021 - Segunda Câmara

ACORDAO-COMPLETO-2466285

Acórdão 7789/2021 - Segunda Câmara

ANA ARRAES

ministra Ana Arraes.

Trata-se de embargos de declaração oposto por Eduardo Gonçalves contra o Acórdão 5644/2020-TCU-Segunda Câmara, de minha relatoria, cujo dispositivo transcrevo a seguir:
"9.1. acolher as alegações de defesa apresentadas por Verbena Medeiros Brito e julgar as suas contas regulares, dando-lhe quitação plena;
9.2. julgar irregulares as contas do Instituto de Gestão Tecnológica Farmacêutica - IGTF e de Eduardo Gonçalves;
9.3. condená-los, solidariamente, ao recolhimento aos cofres do Fundo Nacional de Desenvolvimento Científico e Tecnológico da quantia a seguir especificada, atualizada monetariamente e acrescida de juros de mora a partir da data discriminada até a do pagamento: 
	 Valor (R$) 
	Data de Ocorrência

	781.460,00
	7/12/2005

9.4. aplicar-lhes, individualmente, multas no valor de R$ 162.000,00 (cento e sessenta e dois mil reais) , a serem recolhidas aos cofres do Tesouro Nacional, com atualização monetária calculada da data deste acórdão até a data do pagamento, se este for efetuado após o vencimento do prazo abaixo estipulado;
9.5. fixar prazo de 15 (quinze) dias, a contar das notificações, para comprovação, perante o Tribunal, do recolhimento das dívidas acima imputadas;
9.6. autorizar a cobrança judicial das dívidas, caso não atendidas as notificações;
9.7. autorizar o pagamento das dívidas em até 36 (trinta e seis) parcelas mensais consecutivas, caso venha a ser solicitado pelos responsáveis antes do envio do processo para cobrança judicial;
9.8. fixar o vencimento da primeira parcela em 15 (quinze) dias, a contar do recebimento das notificações, e o das demais a cada 30 (trinta) dias, com incidência dos respectivos encargos legais sobre o valor de cada prestação;
9.9. alertar aos responsáveis que a inadimplência de qualquer parcela acarretará vencimento antecipado do saldo devedor;
9.10. enviar cópia desta deliberação ao procurador-chefe da Procuradoria da República no Estado de Goiás, para providências cabíveis;
9.11. dar ciência desta deliberação ao Ministério da Ciência, Tecnologia, Inovações e Comunicações."
2.	Nas razões recursais, o embargante sustenta, inicialmente, o cerceamento do direito de defesa. Alega que, na oportunidade de apresentação das suas alegações de defesa, realizou pedido de sustentação oral, mas o julgamento aconteceu sem que a oportunidade lhe fosse garantida. 
3.	Ademais, aponta suposta contradição na decisão embargada em razão da prorrogação do prazo de validade do Convênio 01.05.0700.01 à revelia do órgão convenente. Não tivesse havido tal prorrogação, haveria o transcurso de prazo superior a 10 anos entre a data provável da ocorrência do dano e a primeira notificação aos responsáveis, tornando dispensável a constituição da tomada de contas especial. A contradição resultaria da inexistência do atraso no repasse pelo concedente a justificar a aludida prorrogação contratual.
4.	Alega, por fim, omissão quanto à tese suscitada pelo embargante de responsabilidade solidária dos membros do Conselho Gestor, composto por 13 membros, responsáveis pela administração superior e soberana do Instituto de Gestão Tecnológica Farmacêutica - IGTF.
	É o Relatório.

Renato Rodrigues Carvalho (OAB/GO 21.414) representando o embargante.

Não atuou.

TOMADA DE CONTAS ESPECIAL. FINANCIADORA DE ESTUDOS E PROJETOS. CONVÊNIO. OMISSÃO NO DEVER DE PRESTAR CONTAS. CITAÇÃO. CONTAS IRREGULARES. DÉBITO. MULTA PROPORCIONAL AO DANO AO ERÁRIO. EMBARGOS DE DECLARAÇÃO. PEDIDO DE SUSTENTAÇÃO ORAL NÃO APRECIADO. NULIDADE DO ACÓRDÃO. EMBARGOS CONHECIDOS E ACOLHIDOS.

TOMADA DE CONTAS ESPECIAL (TCE)

não atuou.

Trata-se de embargos de declaração opostos por Eduardo Gonçalves contra o Acórdão 5644/2020-TCU-Segunda Câmara, de minha relatoria, que julgou as suas contas irregulares, o condenando em débito, solidariamente com o Instituto de Gestão Tecnológica Farmacêutica - IGTF, com aplicação de multa proporcional ao dano ao erário.
2.	Os embargos devem ser conhecidos, eis que atendidos os requisitos de admissibilidade previstos no art. 32, II, c/c o art. 34 da Lei 8.443/1992.
3.	Sustenta-se neste recurso, dentre outras razões, o cerceamento do direito de defesa. Alega-se que, na oportunidade de apresentação das suas alegações de defesa, o embargante realizou pedido de sustentação oral, mas o julgamento aconteceu sem que a oportunidade lhe fosse garantida.
4.	Assiste razão ao embargante. Observo ter formulado seu pedido de sustentação à peça 36. Ocorre que a instrução de mérito da SecexTCE (peça 39, p. 1) afirmou, de forma equivocada, não haver pedido nesse sentido. Ao final, a faculdade resultou não sendo deferida ao responsável, conforme evidencia a pauta publicada para a sessão da 2ª Câmara de 19/5/2020. 
5.	Nesse contexto, encontra-se devidamente caracterizados a omissão e o cerceamento de defesa, o que acarreta a nulidade do acórdão embargado quanto aos itens que dizem respeito ao requerente. Nesse sentido, destaco os seguintes precedentes:
"A publicação de pauta sem a observação de sustentação oral e o nome de quem a fará, quando conste deferimento do pedido nos respectivos autos, configura cerceamento de defesa, impondo a nulidade do acórdão." (Acórdão 6464/2010-TCU-Segunda Câmara, rel. min. Raimundo Carreiro) .
"Padece de nulidade, por erro de procedimento (error in procedendo) , acórdão que julgou processo sem analisar requerimento de sustentação oral efetuado nos termos das disposições regimentais." (Acórdão 7.716/2019 - 2ª. Câmara, rel. min. Augusto Nardes, Acórdão 3093/2012-TCU-Plenário, rel. min. Marcos Bemquerer, e Acórdão 10958/2018-TCU-Primeira Câmara, rel. min. Bruno Dantas) .
6.	Entendo que o recurso apresentado pelo embargante também se aproveita ao Instituto de Gestão Tecnológica Farmacêutica, responsável solidário, conforme preconiza o art. 281 do Regimento Interno c/c o art. 1.005, parágrafo único, do CPC/2015. 
7.	Assim sendo, acolho os embargos para tornar insubsistentes os subitens 9.2 e seguintes do acórdão embargado.
	Ante todo o exposto, VOTO por que o Tribunal adote a minuta de deliberação que ora submeto à apreciação deste Colegiado.
TCU, Sala das Sessões Ministro Luciano Brandão Alves de Souza, em 29 de setembro de 2020.
ANA ARRAES 
Relator